【裁判字號】    88,易,124
【裁判日期】    890315
【裁判案由】    傷害
【裁判全文】
臺灣嘉義地方法院刑事判決                          八十八年度易字第一二四號
    公  訴  人  臺灣嘉義地方法院檢察署檢察官
    被      告  辛○○
    選任辯護人  蔡碧仲
    選任辯護人  汪玉蓮
    選任辯護人  吳碧娟
    被      告  庚○○
    被      告  丁○○
    被      告  己○○
    右三人共同
    指定辯護人  本院公設辯護人  癸○○
右列被告因傷害案件，經檢察官提起公訴（八十八年度偵字第六五九三號），本院判
決如左：
    主  文
己○○傷害人之身體，因而致人於重傷，處有期徒刑壹年拾月，緩刑參年。
辛○○、丁○○、庚○○被訴部分均公訴不受理。
    事  實
一、辛○○、庚○○二人於民國八十七年七月八日十七時許，在嘉義縣民雄鄉東勢村
    東勢湖新學友幼稚園旁樹下飲酒聊天之際，適乙○○路過遂加入與辛○○、庚○○等共同飲酒。席間庚○○與乙○○因細故發生口角而起爭執並互相叫罵拉扯，
    此時己○○（庚○○之弟）、丁○○（庚○○之子）洽下班經過該處見庚○○與
    乙○○正在口角拉扯爭執，遂下車欲了解、排解紛爭，己○○一面質問乙○○為
    何打庚○○並進而與乙○○發生肢體衝突，隨後己○○基於傷害之犯意手執竹桿
    一枝朝乙○○臉部攻擊致乙○○之右眼受有外傷性視網膜剝離及玻璃體出血混酌
    併外傷性水晶體脫位，而毀敗一目視能之重傷害。
二、案經乙○○訴由嘉義縣警察局民雄分局報告台灣嘉義地方法院檢察署檢察官偵查
    起訴。
    理  由
一、訊據被告己○○對於右揭時地與告訴人乙○○發生衝突並攻擊乙○○臉部等情固
    坦承不諱，惟否認因而致乙○○右眼受有上開喪失視能之重傷害，且乙○○自其
    至奇美醫院治療之時間起（八十七年九月三十日）迄今已歷經相當時間，乙○○
    受傷情況或已復原、視力也許已有所進步云云。惟查：乙○○遭傷害致受有一目
    視能毀敗之事實，迭據乙○○於偵查、審理時指訴歷歷；而關於乙○○受己○○
    傷害後，右眼視力僅餘光感，無法康復及矯正等情，有台灣省立嘉義醫院八十八
    年三月八日（八八）嘉醫總字第零八四五號函在卷可佐；而本院復行函請國立成
    功大學醫學院附設醫院鑑定，亦認乙○○「右眼視力為眼前五公分可見手動，無
    法矯正，已達毀敗之程度，日後無康復之可能」等情，有國立成功大學醫學院附
    設醫院八十九年一月三日（八九）成附醫眼字第零零零一號函附卷可稽；綜上鑑
    驗結果，足認乙○○右眼之視能確已因己○○之傷害致達一目視能毀敗之重傷程
    度。而乙○○於遭受前開傷害後，隨即於同日前往台灣省立嘉義醫院就診，並於
    同年七月十一日前往財團法人奇美醫院住院接受右眼視網膜玻剝離手術等情，有
    台灣省立嘉義醫院乙○○門診病歷、眼科初診病歷紀錄表、財團法人奇美醫院八
    十七年七月十一日初診、同年九月三十日複診之診斷證明書各一紙在卷可證，其
    右眼所受之重傷結果與己○○所為傷害行為間自有因果關係。從而事證已臻明確
    ，被告己○○犯行堪以認定。
二、按眼部係極脆弱之器官，被告己○○持竹桿攻擊乙○○臉部之傷害行為極有可能
    產生傷及乙○○眼部並致其眼部器官毀敗而喪失視能之結果，顯非被告己○○所
    不能預見，己○○仍基於普通傷害之犯意而以出手毆擊果然擊中乙○○右眼，使
    其受有右眼一目視能毀敗之重傷害，其自應對此重傷害結果負責。是核被告己○○所為，應係犯刑法第二百七十七條第二項後段之傷害致重傷罪。公訴人認被告
    己○○係犯刑法第二百七十七條第一項條之普通傷害罪，尚有未洽，應予變更。
    復查：被告己○○傷害乙○○致其受有毀敗右眼視能喪失之重傷害，其行為雖不
    足取，然觀其犯罪係起因於兄長庚○○與乙○○發生口角爭執，為排解紛爭始觸
    此刑典，其主觀上既無深重之惡性，又衡酌本案案發時客觀情況，足認得引起一
    般之同情而顯可憫恕，本院以宣告法定最低度刑猶嫌過重，爰依刑法第五十九條
    之規定減輕其刑。末審酌被告犯罪之動機、手段並非殘酷，犯本罪時亦係受親人
    與人爭執引發之刺激，及其並無任何不良前科，素行堪稱良好，生活狀況亦屬正
    常，且於犯後本院調查時亦已坦承犯行並獲告訴人之諒解並達成賠償協議等等一
    切情狀，量處如主文所示之刑。末查：被告前未曾受有期徒刑以上刑之宣告，其
    因一時失慮，偶罹刑典，事後已坦承犯行，深具悔意，經此刑之宣告後，應知警
    惕而無再犯之虞，本院因認暫不執行其刑為當，予以宣告緩刑三年，用啟自新。
三、公訴意旨另以：辛○○於前開時、地，教唆己○○、庚○○、丁○○三人共同出
    手毆打乙○○成傷，因認辛○○亦涉有教唆傷害罪，而庚○○、丁○○涉有傷害
    罪嫌等語。公訴人認被告辛○○、庚○○、丁○○涉有教唆傷害、傷害罪嫌，無
    非係以告訴人乙○○之指訴及證人戊○○之證述為據。惟查：（一）訊據被告辛○○、庚○○、丁○○等人均堅決否認上開犯行。庚○○辯稱：當天係乙○○自
    己加入與辛○○一起喝酒，後來因為乙○○提議要去尋歡，為了出資分攤，才引
    起口角，其未打乙○○；辛○○辯稱：庚○○與乙○○發生爭執時，其僅坐在旁
    邊，並未教唆傷害等語；丁○○則辯稱：其僅係因路過，發現父親（庚○○）與
    人爭執下車了解並排解紛爭，未打乙○○等語；（二）而觀之乙○○之指訴內容
    ，初時指稱：「（眼睛是誰打的？）是己○○打的.... 」（參偵查卷第十頁背
    面），後則改稱「（誰打你，打到何處？）是庚○○、丁○○、己○○拿鐵椅子
    打我，打到我眼睛流血.... 」（參本院八十八年二月四日調查筆錄），是乙○○之指訴已前後並非一致；（三）又經本院傳訊前開爭執發生時在現場之甲○○
    、丙○○，甲○○證稱：「.... 我僅知道他們在爭吵，詳細情形我不知道」「
    我都沒看到.... 」（參本院八十八年六月十六日調查筆錄）；丙○○則證稱：
    「我不清楚.... 當時我坐在裡面，我聽見庚○○等爭吵聲，似乎是關於要否喝
    酒之爭執。」「我當時（看到）辛○○坐在榕樹下，沒有打乙○○，至於其他人
    我沒看到」等語（參本院八十八年六月十六日調查筆錄），依在場之丙○○、甲○○所言，並無足證明辛○○、庚○○、丁○○有前揭犯行；（四）證人戊○○
    固曾於偵查中證稱：「我沒看到，我知道那是那天晚上乙○○與他兒子和其他人
    到我家找庚○○，他說喝酒時和庚○○發生爭吵，庚○○和其他二三個人打他。
    」「後來我出到對莊外有遇到他（庚○○），他說是因喝酒後吵架，是有打架」
    「（庚○○）沒有（承認乙○○的眼睛是他打的）」（參偵查卷第十九頁背面、
    第二十頁正面）等語，然戊○○於案發時並未在場，亦非當場目睹乙○○所指訴
    辛○○、庚○○、丁○○之犯行，僅係衝突發生後偶遇乙○○所聽聞一面之詞，
    亦無法直接證明辛○○確有教唆傷害，庚○○、丁○○有共同傷害乙○○之犯行
    ；（五）輔以本院傳訊乙○○受傷後隨即前往就醫並看診之台灣省立嘉義醫院醫
    師壬○○，其亦到庭稱：「我當時在看門診，乙○○身體部分並無明顯外傷....
    」「我有檢查乙○○身體，但是身體並無明顯外傷.... 」（參本院八十八年五
    月三日調查筆錄）等情，顯見乙○○於前開衝突後，除右眼受傷之外，其餘之身
    體部位並未受有其他傷害。綜上各點所述，均無明確具體之積極證據足證辛○○
    、庚○○、丁○○有公訴人所指共同傷害乙○○之犯行。復按告訴乃論之罪，告
    訴人於第一審辯論終結前得撤回其告訴，又告訴經撤回者應諭知不受理之判決，
    刑事訴訟法第二百三十八條第一項、第三百零三條第三款分別定有明文，而本件
    公訴人所指被告辛○○、丁○○、庚○○所涉刑法第二百七十七條第一項前段之
    罪嫌，依同法第二百八十七條前段之規定，須告訴乃論；而告訴人乙○○已經與
    被告四人達成和解，並於八十九年三月一日當庭撤回其告訴等情，有當日調查筆
    錄與其撤回告訴狀在卷可稽，則除前開己○○所犯傷害致重傷罪係屬非告訴乃論
    之罪不因告訴人之撤回告訴受影響外，辛○○、庚○○、丁○○被訴傷害罪嫌部
    分，自應為不受理之諭知。
據上論斷，應依刑事訴訟法第二百九十九條第一項前段、第三百條、第三百零三條第
三款，刑法第二百七十七條第二項後段、第五十九條、第七十四條第一款，判決如主
文。
本案經檢察官林世芬到庭執行職務。
中    華    民    國      八十九      年    三        月    十五      日
                                      臺灣嘉義地方法院刑事第二庭
                                          法  官  黃國益
右正本證明與原本無異。
如不服本判決，應於判決送達後十日內，向本院提出上訴狀。
                                          書記官  蔡金保
中    華    民    國      八十九      年    三        月    二十      日


司法院資訊處製作；財團法人民間司法改革基金會備份。
